臺灣高等法院臺中分院刑事判決　　　　　　　　　九十一年度上易字第二五二號
　　上　訴　人
　　即　被　告　丙○○原名蕭.
　　　　　　　　乙○○
右上訴人因傷害案件，不服臺灣臺中地方法院九十一年度易字第一四五一號，中華民
國九十一年十月十一日第一審判決（聲請簡易判決處刑案號：臺灣臺中地方法院檢察
署九十一年度偵字第五二九二號），提起上訴，本院判決如左：
    主      文
上訴駁回。
丙○○、乙○○均緩刑貳年。
    事實及理由
一、本案經本院審理結果，認第一審判決認事用法及量刑均無不當，應予維持，並引
    用第一審判決書記載之事實、證據及理由（如附件）。
二、上訴人即被告丙○○、乙○○在本院未提出其他有利之證據及辯解，其上訴無理
    由，應予駁回。
三、又被告前均未曾受有期徒刑以上刑之宣告，有檢察署刑案資料查註紀錄表及臺灣
    高等法院被告全國前案紀錄表在卷足稽，經此偵審程序之教訓，當知警惕而無再
    犯之虞，本院審酌上情，認原判決主文所示刑之宣告已足資為戒，並再參酌被告
    二人現已成姻親，為期雙方日後和睦相處，認所宣告之刑，以暫不執行為宜，爰
    均併宣告緩刑二年，以致祥和。
四、據上論斷，應依刑事訴訟法第三百七十三條、第三百六十八條，刑法第七十四條
    第一款，判決如主文。
本案經檢察官甲○○到庭執行職務。
中      華      民      國　    九十一     年    十二     月    十八　　日
                                臺灣高等法院臺中分院刑事第五庭
                                      審判長法　官  袁　從　楨
                                            法  官  胡  森  田
                                            法  官  姚  勳  昌
右正本證明與原本無異。
不得上訴。
                                            書記官  陳　如　慧
中      華      民      國　    九十一     年    十二     月    十八　　日
                                                                        Ｒ
台灣台中地方法院刑事判決                        九十一年度易字第一四五一號
    公  訴  人  臺灣臺中地方法院檢察署檢察官
    被      告  丙○○（原名蕭有福）
                        男二十八歲（民國○○○年○月○○日生）
                        住南投縣信義鄉愛國村愛國巷二四號
                        身分證統一編號：Ｚ000000000號
    選任辯護人  林洸鍇  律師
    被      告  乙○○  男二十九歲（民國○○○年○月○○日生）
                        住台中縣豐原市○○路三七巷五號
                        身分證統一編號：Ｌ一二一一五七二號
右列被告因傷害案件，經檢察官聲請簡易判決處刑（九十一年度偵字第五二九二號）
，本院臺中簡易庭認不宜以簡易判決處刑，簽移本院刑事庭改依通常程序審理判決如
左：
    主  文
丙○○傷害人之身體，處拘役貳拾日，如易科罰金，以佰元折算壹日。
乙○○傷害人之身體，處拘役肆拾日，如易科罰金，以佰元折算壹日。
    事  實
一、丙○○（原名蕭有福）與楊朝家之養女楊露琳係男女朋友關係，因楊朝家夫妻反
    對楊露琳與丙○○交往，且楊露琳多日離家未歸，楊朝家夫妻擔心楊露琳安危，
    乃與其子乙○○於民國（下同）九十年十月二十一日下午前往丙○○上班處所，
    要求丙○○交出楊露琳，丙○○否認與楊露琳同住後，楊朝家夫妻與乙○○乃要
    求丙○○陪同至丙○○位於台中市○區○○街七四巷十三號租賃處查看，楊朝家
    夫妻及乙○○三人至丙○○上址租賃處查無楊露琳行蹤後，乙○○因撥打與丙○
    ○有行動電話聯繫之電話號碼後，聽聞一名女子稱楊露琳現正被人控制住等語，
    一時情急，乃於當日下午三時十五分許，基於普通傷害之故意，趁丙○○與楊朝
    家夫妻談話之際，站立於丙○○左後方，徒手朝丙○○腦後毆打一下，並拉著丙
    ○○要伊帶同尋找楊露琳，丙○○不甘被毆，亦憤而基於普通傷害之故意，向乙
    ○○之下頜處揮打一拳，並甩開乙○○之拉扯，未幾，雙方旋即為個別之父親拉
    開，乙○○則承前前普通傷害之犯意，接續徒手毆打丙○○臉部數下，丙○○因
    而受有多處挫傷、右側下頷關節痛、下嘴唇左側腫脹、左後方頭皮血腫等傷害，
    乙○○則受有嘴唇瘀腫二ｘ二公分及下頜挫傷等傷害。
二、案經丙○○、乙○○分別訴由台中市警察局第二分局報告臺灣臺中地方法院檢察
    署檢察官偵查聲請以簡易判決處刑，經本院臺中簡易庭簽移由本院普通刑事庭審
    理。
    理  由
一、（一）右揭被告乙○○傷害告訴人即被告丙○○之事實，業據被告乙○○於警訊
    、偵查中及本院審理時坦承不諱，核與告訴人丙○○指訴之被害情節相符，且經
    在場證人楊朝家、丙○○之妹蕭麗娟、丙○○之父蕭九芎分別於警訊及偵查中證
    述綦詳，復有告訴人丙○○提出之財團法人私立中國醫藥學院附設醫院診斷證明
    書一紙附卷可稽，被告乙○○傷害告訴人丙○○之犯行，事證明確，堪予認定。
    （二）另訊據被告丙○○則矢口否認有何傷害告訴人即被告乙○○之犯行，辯稱
    ：伊當時係與楊朝家在講話，乙○○突然自伊腦後打下去，伊因頭暈倒下去後，
    站起來問乙○○為何打伊，乙○○又打伊左臉二、三下，伊父親旋將伊抱住，當
    時伊妹妹蕭麗娟亦有看到等語。然查：被告丙○○傷害告訴人乙○○之事實，業
    據告訴人乙○○於警訊、偵查中及本院審理時指訴綦詳，並經證人楊朝家證述明
    確，且有告訴人乙○○提出之行政院衛生署豐原醫院診斷證明書一紙附卷可稽。
    次查，衡之一般社會經驗法則，互毆係屬多數動作構成單純一罪而互為攻擊之傷
    害行為，縱令一方先行出手，而還擊（或還手）一方在客觀上苟非單純僅對於現
    在不法之侵害為必要排除之反擊行為，因其本即有傷害之犯意存在，則對於其互
    為攻擊之還手反擊行為，自無主張防衛權之餘地；本件被告丙○○倘未對乙○○
    為傷害之攻擊行為，而係處於被毆打之情況下，則乙○○應不致受有如事實欄所
    載之傷害；另被告丙○○之選任辯護人雖以：不能僅據乙○○之診斷證明書，即
    認定被告丙○○必有傷害乙○○之行為，且證人楊朝家不滿丙○○與楊露琳交往
    ，其證述二造出於互毆難免偏頗，又證人蕭麗娟、蕭九芎二人於偵查中均證述丙
    ○○並未有傷害之行為，足證被告丙○○並無傷害之犯行等語，為被告丙○○無
    罪之辯解，惟查，證人蕭麗娟及蕭九芎既分別係被告丙○○之胞妹及父親，渠等
    為卸被告刑責，避重就輕，僅證述被告乙○○傷害被告丙○○部分之事實，而故
    意疏漏被告丙○○毆打被告乙○○之犯行，基於親屬間互相偏袒之常情，本非無
    可能。又證人蕭麗娟於偵查中曾證述：「當時我下來看到乙○○、楊朝家、楊羅
    雅芳及我父、我兄在場，我下來時看到乙○○打我兄頸部，我兄馬上轉身。乙○
    ○打我兄一下時，我父馬上衝過來，擋在我兄前面，當時乙○○有無受傷我不知
    道。我只記得乙○○打過來，我父去擋，其他我不知道。我不知道乙○○有受傷
    。我兄只有被打一拳，再來的事我印象模糊。」等語，核與被告丙○○前揭辯稱
    伊被乙○○打後，因暈眩而倒地等語不符，顯見證人蕭麗娟前揭證詞已有瑕疵可
    指；又依證人蕭九芎於偵查中證述：：「．．．是下午三、四點許，我還吃藥，
    有比較舒服，還是很難過，當時有我、我女兒及我兒子在家。乙○○及他父母親
    過來，來是他父母與我說話不到五分鐘，他兒子來也沒有講話，就出手打我兒子
    ，打兒子什麼地方我不記得了，我趕快抱住我兒子，蕭有福站在我與乙○○中間
    。當時我坐在椅子上，看到乙○○打我兒子，我趕快把蕭有福拉開，抱住，乙○
    ○被他父親楊朝家拉開。但是乙○○又來打蕭有福，蕭有福被我抱住不能動，沒
    有打乙○○。」等語以觀，顯見當時之客觀情形，應係被告丙○○於告訴人乙○
    ○自其背後，往其腦後毆打一拳後，因心有未甘而反擊乙○○一拳，否則，倘僅
    有乙○○一方之攻擊，而被告丙○○並無反擊之動作，則證人蕭九芎應無必要將
    被告丙○○抱住。又被告丙○○既有反擊告訴人乙○○一拳之事實，則乙○○於
    案發當日旋即前往醫院為傷勢之診斷，所出具之診斷傷證明書，自足為被告丙○
    ○有為傷害犯行之積極證據，是辯護人上揭被告無罪之辯詞顯無足採。本件事證
    明確，被告丙○○傷害乙○○之犯行亦堪認定。
二、核被告二人所為，均係犯刑法第二百七十七條第一項之傷害罪。爰審酌被告丙○
    ○係因受到被告乙○○突如其來之攻擊，始出手反擊，然其未能體諒被告乙○○
    尋妹心切之心理，驟然還擊，及被告乙○○不思以平和手段要求被告丙○○代為
    尋找其妹，竟以暴力加諸被告丙○○，致丙○○身體多處受傷，暨被告二人犯罪
    之動機、手段、所受傷害之程度及犯後之態度等一切情狀，分別量處如主文所示
    之刑，併均諭知易科罰金之折算標準。
據上論斷，應依刑事訴訟法第四百五十二條、第二百九十九條第一項前段，刑法第二
百七十七條第一項、第四十一條第一項前段，罰金罰鍰提高標準條例第一條前段、第
二條，判決如主文。
中      華      民      國    九十一    年      十      月     十一     日
                                臺灣臺中地方法院刑事第六庭
                                    法  官  許  月  馨
右正本證明與原本無異
如不服本判決，應於判決送達後十日內向本院提出上訴狀，上訴於臺灣高等法院臺中
分院( 須附繕本 )。
                                    書記官
中      華      民      國    九十一    年      十      月     十一     日
附錄條文：
刑法第二百七十七條第一項：傷害人之身體或健康者，處三年以下有期徒刑、拘役或
一千元以下罰金。
